最高法院刑事判決　　　　　　一○○年度台上字第六二八一號
上　訴　人　卓聰輝
上列上訴人因業務過失致人於死案件，不服台灣高等法院台中分
院中華民國九十九年八月二十六日第二審判決（九十九年度交上
訴字第一○九八號，起訴案號：台灣台中地方法院檢察署九十八
年度偵字第二一五八四號），提起上訴，本院判決如下：
    主  文
上訴駁回。
    理  由
按刑事訴訟法第三百七十七條規定：上訴於第三審法院，非以判
決違背法令為理由，不得為之；是提起第三審上訴，應以原判決
違背法令為理由，係屬法定要件。如果上訴理由書狀並未依據卷
內訴訟資料具體指摘原判決不適用何種法則或如何適用不當，或
所指摘原判決違法情事，顯與法律規定得為第三審上訴理由之違
法情形不相適合時，均應認其上訴為違背法律上之程式，予以駁
回。原判決認定上訴人卓聰輝有其事實欄所載業務過失致人於死
犯行，因而維持第一審論上訴人以從事業務之人，因業務上之過
失致人於死罪，依自首之規定減輕其刑後，量處有期徒刑十月。
已詳敘所憑證據及認定之理由，對於上訴人所為應從輕量刑之辯
解，何以不可採，亦在理由內詳予指駁，俱有卷存證據資料可資
覆按。上訴人上訴意旨略以：（一）、原審未調查肇事路段之路
權歸屬、被害人陳正賢當天之車速、有無與前車保持安全距離，
逕採台灣省台中縣區車輛行車鑑定委員會鑑定意見，認定被害人
無肇事因素，洵有欠當。（二）、被害人駕駛機車未注意車前狀
況並隨時採取必要之安全措施，且未載安全帽，故被害人亦與有
責任，原判決未就此肇事因素，詳為調查，有調查職責未盡之違
失。況被害人若謹守交通規則，保持安全距離且載安全帽，則不
論上訴人有無未注意車前狀況、違規侵跨對向車道，本件事故未
必發生，上訴人自無過失可言，原判決遽予論罪處刑，要屬不當
。（三）、被害人係寺廟之廟公，平日或許飲酒，而法醫相驗屍
體之過程未將被害人當天有否飲酒後駕駛列入檢驗，亦有失當。
（四）、上訴人事後積極與被害人家屬協商和解，因賠償金額過
大，上訴人已積欠多家銀行信用卡債務而成為銀行拒絕往來戶，
所經營之塑膠公司早已於案發前五個月停業，名下房屋亦因繳不
起房貸而出售，健保費亦欠繳多年，駕照逾期而未換發，而上訴
人係獨子且婚姻離異，經濟重擔完全落於伊一人肩上，家中尚有
四名子女及老母待養，所以並非無誠意和解。原判決無視上訴人
案發後多方努力，即以上訴人未與被害人家屬和解而科處有期徒
刑十月，顯與刑法第五十七條規定之立法意旨未合，且屬過重，
殊有欠當等語。
惟查：證據之取捨、證明力之判斷及事實之認定，悉屬事實審法
院自由判斷之職權，此項職權之行使，倘不違背客觀存在之經驗
法則或論理法則，即無違法可言，觀諸刑事訴訟法第一百五十五
條第一項規定甚明，自無許當事人任憑己意，指摘為違法，而資
為適法上訴第三審之理由。又同法第三百七十九條第十款所稱應
於審判期日調查之證據，係指與待證事實具有重要關係，在客觀
上認為有調查之必要性，足為認定事實、適用法律之基礎者而言
，若事實業臻明確，即無庸為無益之調查，亦無未盡證據調查職
責之違法情形存在。原判決依憑上訴人坦承駕駛自用大貨車，行
經肇事地點，違規侵跨對向車道，致與被害人所駕機車發生撞擊
，致被害人死亡之部分自白，證人陳寶全之證述，佐以道路交通
事故現場圖、道路交通事故調查報告表(一)、(二)、證號查詢機車駕
駛人、車號查詢重型機車車籍、證號查詢汽車駕駛人、車號查詢
汽車車籍、童綜合醫院一般診斷證明書、被害人因車禍死亡之檢
察官相驗筆錄、驗斷書、相驗屍體證明書、檢驗報告書、現場照
片、台灣省台中縣區車輛行車事故鑑定委員會鑑定書等證據資料
，為綜合判斷，認定上訴人有業務過失致人於死犯行。已於判決
內詳述其證據取捨及對證據證明力判斷之依據及理由。並說明本
件係上訴人駕駛自用大貨車疏未注意，為超越前車，貿然將大貨
車跨入被害人機車來向之對向車道，致撞及機車，被害人因而不
治死亡，上訴人之過失責任因可認定，且其過失行為與被害人發
生死亡之結果間，具有相當之因果關係；所為論斷，與經驗法則
或論理法則無違。上訴意旨(一)、(二)置原判決明白論斷之事項於不
顧，就屬原審採證認事職權之適法行使，任憑己意，指摘為違法
，且猶執陳詞，為單純事實之爭論，不能認為已具備合法上訴第
三審之形式要件。又本院為法律審，應以第二審判決所確認之事
實為判決基礎，故於第二審判決後不得主張新事實或提出新證據
而資為第三審上訴之理由。原審對於卷內相關證據，於審判期日
均已依法調查，上訴人亦均表示「沒有意見」而為辯論，且原審
於調查證據完畢前，訊問上訴人尚有無證據請求調查，上訴人及
檢察官均表示「無」（見原審卷第三三至三五頁），原審自已踐
行證據調查之程序，難認有證據應調查未予調查之情形，上訴意
旨(一)、(二)、(三)於第二審判決後，始指摘原審未予調查證據，洵有
誤會。揆之上開說明，尤非第三審上訴之適法理由。而刑之量定
，係實體法上賦予法院得依職權裁量之事項。原判決以上訴人之
責任為基礎，審酌案發後自首及刑法第五十七條各款所列事項等
情狀，在法定刑內量處有期徒刑十月，於法洵無不合。上訴意旨
(四)執以指摘原判決量刑過重，亦非合法之第三審上訴理由。其餘
上訴意旨，經核係置原判決所為明白論斷於不顧，仍持已為原判
決指駁之陳詞再事爭辯，及對於事實審法院取捨證據與自由判斷
證據證明力之職權行使，徒以自己之說詞，泛指其為違法，難認
已符合首揭法定之第三審上訴要件。其上訴違背法律上之程式，
應予駁回。
據上論結，應依刑事訴訟法第三百九十五條前段，判決如主文。
中    華    民    國  一○○  年   十一   月   十六   日
                      最高法院刑事第四庭
                          審判長法官  洪  文  章  
                                法官  王  居  財  
                                法官  郭  毓  洲  
                                法官  韓  金  秀  
                                法官  沈  揚  仁  
本件正本證明與原本無異
                                      書  記  官  
中    華    民    國  一○○  年   十一   月   十八   日
                                                      m